【裁判字號】    99,抗,109
【裁判日期】    990305
【裁判案由】    拆屋還地等
【裁判全文】
臺灣高等法院臺中分院民事裁定           99年度抗字第109號
抗  告  人  甲○○
上列抗告人因與相對人南投縣草屯鎮農會間拆屋還地等事件，對
於中華民國99年1月11日臺灣南投地方法院98年度訴字第118號所
為裁定提起抗告，本院裁定如下：
    主  文
原裁定廢棄，發回台灣南投地方法院。
    理  由
一、按「提起第二審上訴，應於第一審判決送達後20日之不變期
    間內為之」、「提起上訴如逾上訴期間者，原第一審法院應
    以裁定駁回之」，民事訴訟法第440條前段、第442條第 1項
    固有明文。惟「當事人不在法院所在地居住者，計算法定期
    間，應扣除其在途之期間。」，民事訴訟法第162條第1項前
    段定有明文，本件抗告人居住在南投縣草屯鎮○○街 87-10
    號，依司法院訂頒「法院訴訟當事人在途期間標準」所示，
    南投市以外之其他縣鎮，在法定期間內對台灣南投地方法院
    為訴訟行為時，應扣除在途期間3日，核先明。
二、經查，原審判決正本係於民國98年12月 9日由抗告人在原審
    委任之訴訟代理人吳萬春律師收受一節，有送達證書 1份在
    原審卷為佐（見原審卷第176頁），扣除上述在途期間3日，
    其末日為99年1月1日，該日為國定假日，次二日即99年1月2
    、3日分別為週六、日例假日，依民法第122條：「於一定期
    日或期日內，應為意思表示或給付者，其期日或其期間之未
    日，為星期日、紀念日或其他休息日時，以其休息日之次日
    代之」之規定，本件上訴法定期間之末日應為99年1月4日，
    是抗告人於98年12月31日提起本件上訴，核並未逾20日之上
    訴法定期間。末按，民事訴訟法第162條第1項前段及但書固
    有：「當事人不在法院所在地居住者，計算法定期間，應扣
    除其在途之期間。但有訴訟代理人住居法院所在地，得為期
    間內應為之訴訟行為者，不在此限。」之規定，且本件抗告
    人在原審委任吳萬春律師為訴訟代理人，吳萬春律師之事務
    所設在南投縣南投市○○路○段878號等情，亦分別有委任狀
    在原審卷（見原審卷第61頁）、律師公會名冊節本影本 1份
    在本院卷為佐，惟因上開委任狀上並未載明訴訟代理人係受
    有特別委任者（見原審卷第61頁），參以民事訴訟法第70條
    第 1項：「訴訟代理人就其受委任之事件，有為一切訴訟行
    為之權。但捨棄、認諾、撤回、和解、提起反訴、上訴或再
    審之訴及選任代理人，非受特別委任不得為之」規定，及最
    高法院28年上字第1529號判例要旨：「住居法院所在地之訴
    訟代理人，受有得為上訴之特別代理者，雖當事人本人不在
    法院所在地住居，計算上訴期間，亦不得扣除其在途之期間
    」之反面解釋，該訴訟代理人並不得為抗告人為上訴行為，
    是應認本件並無上開民事訴訟法第162條第1項但書規定不得
    扣除在途期間規定之適用，併予明。
三、綜上，本件抗告人上訴並未逾期，原審以抗告人上訴逾期為
    由，駁回其上訴，抗告意旨指摘原裁定不當，求予廢棄，為
    有理由，應由本院予以廢棄發回原法院，另為適當之處理。
三、據上論結，本件抗告為有理由，依民事訴訟法第 492條、第
    95條、第78條，裁定如主文。
中    華    民    國    99    年    3     月    5     日
                民事第六庭    審判長法  官  袁再興
                                    法  官  盧江陽
                                    法  官  陳賢慧
以上正本係照原本作成。
再為抗告應以適用法規顯有錯誤為理由。
如提起再抗告者應於裁定送達後10日內向本院提出抗告理由狀（
須按照他造人數附具繕本）並繳納抗告裁判費新臺幣1,000元，
同時委任律師或具有律師資格之關係人為代理人。
                                    書記官  吳麗琴
中    華    民    國    99    年    3     月    9     日
                                                      Ｖ

司法院資訊處製作；財團法人民間司法改革基金會備份。
